臺灣花蓮地方法院民事判決　九十三年重訴字第一二號
　　原　　　告　　丙○○民國.
　　兼法定代理人　乙○○
　　原　　　告　　甲○○
　　　　　　　　　戊○○
　　共　　　同
　　訴訟代理人　　陳正忠律師
　　被　　　告　　丁○○　　　.
右當事人間請求侵權行為損害賠償事件，本院於民國九十三年六月三十日辯論終結，
判決如左：
    主      文
被告應給付原告丙○○新台幣壹佰陸拾柒萬貳仟零玖拾元，給付原告甲○○新台幣壹
佰捌拾柒萬肆仟捌佰零肆元，給付原告戊○○新台幣貳佰零捌萬壹仟柒佰伍拾玖元，
及均自民國九十三年二月二十四日起至清償日止，按年息百分之五計算之利息。
原告其餘之訴駁回。
訴訟費用由被告負擔五分之四，餘由原告負擔。
本判決原告勝訴部分於原告丙○○以新台幣參拾參萬元、原告甲○○以新台幣參拾柒
萬元、原告戊○○以新台幣肆拾壹萬元供擔保後得假執行。
原告其餘假執行之聲請駁回。
    事實及理由
一、本件被告經合法通知無正當理由，未於言詞辯論期日到場，核無民事訴訟法第三
    百八十六條所列各款情形，爰依原告聲請，由其一造辯論而為判決。
二、原告主張：
  (一)被告於民國九十一年十二月三十日十六時三十分許，駕駛車號Ｌ三一三六二號自
    用小客車，沿花蓮縣吉安鄉○○○○路由南往北行駛，途經該公路北上二二三點
    七公里處時，竟疏未注意行車速限，超速行駛，復侵入慢車道，撞及慢車道上同
    方向行駛在前之吳雅玲騎乘、附載其子即原告丙○○之車號ＨＤＫ九四三號機車
    尾部，並將該機車撞夾在路旁之電線杆，致原告丙○○受傷，吳雅玲顱內出血之
    傷害，吳雅玲雖經送醫急救，仍因傷重不治死亡。吳雅玲即原告丙○○之母、原
    告乙○○之妻、原告甲○○及戊○○之女，爰依民法第一百八十四條、第一百九
    十二條第一、二項及第一百九十四條規定請求被告賠償。
  (二)請求賠償之金額如下：
  1.醫療費用：新台幣（下同）一千零五十七元由原告乙○○支出。
  2.喪葬費用：三十七萬八千八百五十元由原告乙○○支出。
  3.精神慰撫金：被害人吳雅玲從事會計登帳代理工作，有固定工作與收入，而原告
    丙○○為其子，年僅四歲，痛失母愛；原告乙○○為其夫，受喪妻之痛；原告甲○○、戊○○為其父、母，承白髮人送黑髮人之悲，請求精神慰撫金每人各一百
    五十萬元。
  4.法定扶養費：原告甲○○、戊○○為被害人之父母，現年分別為五十五歲及五十
    歲，餘命分別為22.65及30.58，而案發之九十一年綜合所得扶養親屬免稅額為每
    人七萬四千元，若以此為基準，每月之生活費不過六千一百六十六元，根本不符
    實情，因而以常情每月一萬元之生活費為基準計算之。原告甲○○、吳美華尚有
    一子，爰減半請求，被告應分別賠償原告甲○○、戊○○各一百三十五萬九千元
    、一百八十三萬四千八百元。另原告丙○○為被害人之子，年僅四歲，計算至二
    十五歲大學畢業為止，因尚有父親乙○○扶養，亦減半請求扶養費，計一百二十
    六萬元。
    綜上合計被告應給付原告乙○○一百八十七萬九千九百零七元，扣除已領強制保
    險金一百四十萬元，被告應給付原告乙○○四十七萬九千九百零七元。原告丙○○部分請求二百五十萬元。原告甲○○部分請求二百五十萬元。原告戊○○部分
    請求三百萬元。
  (三)並聲明：被告應給付原告丙○○二百五十萬元，原告乙○○四十七萬九千九百零
    七元，原告甲○○二百五十萬元，原告戊○○三百萬元，及均自起訴狀繕本送達
    翌日即九十三年二月二十四日起至清償日止，按年息百分之五計算之利息。並陳
    明願供擔保請准宣告假執行。
三、被告並未到場陳述，亦未提出書狀為何聲明或陳述。
四、得心證之理由：
  (一)原告主張被告於九十一年十二月三十日十六時三十分許，駕駛車號Ｌ三一三六二
    號自用小客車，沿花蓮縣吉安鄉○○○○路由南往北方向行駛，途經該公路北上
    二二三點七公里處時，竟疏未注意車前狀況及行車速限，復侵入慢車道超速行駛
    ，撞及慢車道上同方向行駛在前之吳雅玲騎乘、附載其子即原告丙○○之車號Ｈ
    ＤＫ九四三號機車尾部，致原告丙○○受傷，吳雅玲受有顱內出血等傷害，吳雅
    玲雖經送醫急救，仍因傷重不治死亡之事實，業據提出台灣花蓮地方法院檢察署
    九十二年度偵字第八一四號聲請簡易判決處刑書、醫療費用明細表各一份、喪葬
    費用明細等為證，並經本院調閱本院九十二年度花交簡字第八○號刑事卷宗核閱
    無誤，而被告對原告主張之上開事實，已於相當時期受合法通知（非公示送達）
    ，而於言詞辯論期日不到庭，亦未提出準備書狀爭執，應視同自認原告主張之上
    開事實（參民事訴訟法第二百八十條第三項、第一項規定），復依上開證物，應
    認原告之主張為真實。被告駕車超速行駛、侵入慢車道、未注意車前狀況，而致
    原告丙○○受傷、吳雅玲死亡，其顯有過失，且與被害人之受傷、死亡間有相當
    因果關係，應可認定。（被告亦因犯過失致人於死罪，經本院判處有期徒刑六月
    ，得易科罰金確定，有本院九十二年度花交簡字第八○號刑事簡易判決足稽）。
  (二)按因故意或過失，不法侵害他人之權利者，負損害賠償責任；不法侵害他人致死
    者，對於支出醫療及增加生活上需要之費用或殯葬費之人，亦應負損害賠償責任
    ；被害人對第三人負有法定扶養義務者，加害人對於該第三人亦應負損害賠償責
    任；不法侵害他人致死者，被害人之父、母、子、女及配偶，雖非財產上之損害
    ，亦得請求賠償相當之金額，民法第一百八十四條第一項前段、第一百九十二條
    第一項、第二項、第一百九十四條分別定有明文。本件被告因過失導致原告丙○○受傷、吳雅玲死亡，已如前述，而原告丙○○、乙○○、甲○○、戊○○各為
    吳雅玲之子、夫、父、母，有戶籍謄本在卷可憑，依據前述說明，被告自應負損
    害賠償責任。至原告所得請求損害賠償之範圍，本院審酌如下：
    1.醫療費用及喪葬費用部分：原告乙○○主張其支出醫療費一千零五十七元及喪
      葬費用三十七萬八千八百五十元，已提出與所述相符之收據、行政規費收入存
      根、統一發票、收據等為證，前開費用均為必要費用，原告乙○○此部分之請
      求應予准許。
    2.精神慰撫金部分：原告丙○○為吳雅玲之子，年僅四歲，幼年失怙，無法受到
      慈母之照護，原告乙○○為吳雅玲之夫，中年喪偶，原告甲○○、戊○○為吳
      雅玲之父母，遭此打擊，精神上自均受有相當之痛苦，本院審酌兩造之身分、
      地位、被告正當壯年，應有相當之工作能力及收入，暨被告過失情節、原告所
      受痛苦程度等一切情狀，認原告請求精神慰撫金各以一百萬元之範圍內為適當
      。
    3.扶養費部分：
      (1)原告丙○○方面：本院審酌原告丙○○為八十七年十二月二十二日生，自車
        禍發生日九十一年十二月三十日計算至其成年（滿二十歲）止，被害人對原
        告丙○○有十六年之扶養義務，依原告丙○○之年齡、就學、生活所需花費
        ，認原告丙○○請求以每月一萬元之生活費應屬相當，依霍夫曼計算式扣除
        中間利息之數額再除以二（即其父原告乙○○應負二分之一之扶養義務），
        則原告丙○○得請求之扶養費為六十九萬二千一百八十三元（1O000×12×
        11.00000000÷2＝692183，元以下四捨五入）。原告請求逾此數額部分即屬
        無據。
      (2)原告甲○○、戊○○方面：原告主張原告甲○○、戊○○為被害人之父母，
        ，現年分別為五十五歲及五十歲，依九十一年台灣地區簡易生命表可知，其
        等餘命分別為22.65及30.58，並提出戶籍謄本、台灣地區簡易生命表等在卷
        可參，是上開事實應堪信為真實。本院審酌被害人生前擔任會計記帳工作，
        有所得稅扣繳憑單可參，有固定之收入，及原告甲○○、戊○○邁入老年生
        活之生活費、醫療照顧等所需，認原告甲○○、戊○○請求每月扶養費各一
        萬元尚屬適當，依霍夫曼計算式扣除中間利息之數額再除以二（因原告甲○○、戊○○除被害人外尚有一子，亦應負扶養義務），則原告甲○○得請求
        之扶養費為八十七萬四千八百零四元（1O000×12×14.00000000÷2＝
        874804 ，元以下四捨五入），原告戊○○得請求之扶養費為一百零八萬一
        千七百五十九元（1O000×12×18.00000000÷2＝0000000，元以下四捨五入
        ）。原告甲○○、戊○○請求逾此數額部分，即於法未合。
    則原告丙○○得請求之金額為一百六十九萬二千一百八十三元（692183＋
    0000000＝0000000），原告乙○○得請求之金額為一百三十七萬九千九百零七元
    （1057＋378850＋0000000＝0000000），原告甲○○得請求之金額為一百八十七
    萬四千八百零四元（874804＋0000000＝0000000），原告戊○○得請求之金額為
    二百零八萬一千七百五十九元（0000000 ＋0000000＝0000000）。又原告乙○○
    自承其已領取強制責任險保險金一百四十萬元，依強制汽車責任保險法第三十條
    規定，該保險金視為加害人或被保險人損害賠償金額之一部分，應自賠償金額中
    扣除，則原告乙○○得請求之金額經扣除後已無剩餘，其餘二萬零九十三元（
    0000000－0000000＝20093）應自原告丙○○得請求之金額中扣除，故原告丙○○得請求之金額應為一百六十七萬二千零九十元（0000000－00000＝0000000）
    。
五、從而，原告依民法第一百八十四條、第一百九十二條第一、二項、第一百九十四
    條之規定請求被告給付如主文第一項所示之金額，為有理由，應予准許，逾此部
    分之請求即無理由，應予駁回。原告陳明願供擔保以代釋明請准宣告假執行，就
    原告勝訴部分經核並無不合，爰酌定相當擔保金額准許之，至原告敗訴部分其假
    執行之聲請已無依據，應併予駁回。。
六、訴訟費用負擔之依據：民事訴訟法第七十九條、第八十五條第一項前段。
中　　　　華　　　　民　　　國　　九十三　　年　　七　　月　　二十二　　日
　　　　　　　　　　　　　　臺灣花蓮地方法院民事庭
~B法　　　官　楊碧惠
右為正本係照原本作成
如對本判決不服，應於送達後二十日內，向本院提出上訴狀。（應抄附繕本）中
~B法院書記官  游意婷
中　　　　華　　　　民　　　國　　九十三　　年　　七　　月　　二十二　　日
